臺灣臺中地方法院刑事判決　　　　　　　94年度訴字第3123號
公　訴　人　臺灣臺中地方法院檢察署檢察官
被　　　告　乙○○
選任辯護人　蔡嘉容　律師
上列被告因恐嚇取財案件，經檢察官提起公訴（九十四年度偵字
第七七一五號），暨移送本院併案辦理（九十四年度偵字第一四
００四號），被告於準備程序就被訴事實為有罪之陳述，本院合
議庭裁定由受命法官獨任進行簡式審判程序，並予判決如下：
    主    文
乙○○幫助意圖為自己不法之所有，以詐術使人將本人之物交付
，處有期徒刑月，如易科罰金，以佰元折算壹日。緩刑貳年
。
    犯罪事實
一、乙○○前無不法犯罪前科紀錄，素行尚佳，其於民國九十四
    年四月間某日，在報紙分類廣告欄得知真實姓名、年籍均不
    詳之成年男子欲行租用他人設立之帳戶存摺及提款卡使用，
    其因一時缺錢花用，為貪圖出租帳戶之報酬，竟在已預見其
    將自己帳戶出租，足供該名成年男子向他人詐騙財物，供作
    匯款之用之情況下，仍基於幫助該成年男子向他人詐欺取財
    之不確定犯意，以每本新臺幣（下同）一千元之代價，將其
    均於九十四年四月七日，分別在中國信託商業銀行文心分行
    及台新國際商業銀行北台中分行所開設，帳號各為0000
    00000000號與00000000000000號帳
    戶之存摺、提款卡及密碼資料，於九十四年四月九日，在臺
    中市○○路與民權路口國泰世華銀行前，均交付予該名成年
    男子使用，租期為十天，而容許該人藉其帳戶以遂行詐欺取
    財犯罪。之後，該名成年男子所屬詐欺集團成員即共同基於
    意圖為自己不法所有之概括犯意聯絡，先後於九十四年四月
    十日二十二時許及同年月十一日四時許，皆以電腦網路援交
    之名義，向丁○○、甲○○二人訛稱提供援交需先匯入援交
    費用，要求丁○○、甲○○二人均至附近自動櫃員機依電話
    指示按鍵操作，使丁○○、甲○○二人皆陷於錯誤循命操作
    ，各將三萬五千元及十一萬五千元均轉至乙○○所申設之上
    開中國信託商業銀行及台新國際商業銀行帳戶內，再由該名
    成年男子所屬詐欺集團成員於丁○○、甲○○匯款之當日，
    即以乙○○所提供之提款卡，將丁○○、甲○○二人分別匯
    入帳戶之款項提領一空。嗣因丁○○、甲○○均發覺有異，
    查證結果始知受騙。
二、案經臺中市警察局第五分局移請臺灣臺中地方法院檢察署檢
    察官偵查起訴，暨臺中市警察局第四分局報請臺灣臺中地方
    法院檢察署檢察官偵查後，移送本院併案審理。
    理    由
一、訊據被告乙○○坦認確有於前揭時地，將上開其所開立中國
    信託商業銀行及台新國際商業銀行帳戶之存摺、金融卡及提
    款密碼，出租提供予真實姓名、年籍均不詳之成年男子使用
    之事實，且該名成年男子所屬詐欺集團所為之前述詐欺犯行
    ，亦據被害人丁○○、甲○○於警詢中指述綦詳（見偵字第
    七七一五號卷第六頁至第八頁、臺中市警察局第四分局刑事
    案件偵查卷宗第四頁至第六頁），並有前述被告中國信託商
    業銀行及台新國際商業銀行帳戶之開戶資料、對帳單、中國
    信託客戶交易明細表、台新國際商業銀行客戶基本資料查詢
    、帳戶交易明細表、台新銀行自動櫃員機交易明細表等文件
    在卷可參（見偵字第七七一五號卷第四一頁至第四三頁、第
    一一頁、第一五頁，臺中市警察局第四分局刑事案件偵查卷
    宗第八頁、第一０頁至第一二頁、第一五頁）。又按刑法上
    之故意，分直接故意（確定故意）與間接故意（不確定故意
    ），「行為人對於構成犯罪之事實，明知並有意使其發生者
    」為直接故意，「行為人對於構成犯罪之事實，預見其發生
    而其發生並不違背其本意者」為間接故意；一般人至銀行開
    設帳戶並非難事，如非洗錢、犯罪等不法目的，依常情並無
    捨棄自己帳戶而迂迴收受他人帳戶使用之理，是被告對於該
    名成年男子可能將其帳戶用來作為詐欺等非法用途上，應有
    所預見，且不違背其本意，其竟仍提供帳戶出租予該名成年
    男子使用，足見該名成年男子將被告帳戶用來作為詐欺取財
    之用，為被告所容認及允許。另查銀行帳戶可供款項之存匯
    、提領，係一般人均可輕易申請開設，並無任何資格條件之
    限制，且金融存款帳戶，事關存戶個人財產權益之保障，其
    與存戶印鑑章、提款卡結合，專屬性、私密性更形提高；除
    非本人或與本人具密切關係之人，難認有何理由可自由流通
    使用該存摺、印章；一般人亦均有應妥為保管存摺及提款卡
    ，以防止存摺及提款卡被他人冒用之認識，縱有特殊情況偶
    有將存摺、提款卡交付他人之需，亦必深入瞭解其用途後始
    行提供使用，實乃吾人日常生活經驗與事理；且存摺、提款
    卡等有關個人財產、身分之物品，如淪落不明人士手中，極
    易被利用為與財產犯罪有關之犯罪工具；而與他人於身分上
    不具密切關係之人，竟要求他人提供帳戶以為使用，此等行
    為，客觀上已屬可疑，且顯係供為某非正當資金進出使用，
    而隱瞞其流程及行為人身分曝光之不法意圖亦可預見；若此
    之社會現實，恆係一般人本於日常生活經驗即可體察，本件
    被告對此自亦難諉無不知，是被告出租其所開設之前述帳戶
    時，應有幫助他人犯詐欺取財罪之不確定故意無訛。綜此，
    本件事證至臻明確，被告幫助詐欺犯行，洵堪認定。
二、查前開真實姓名、年籍均不詳之成年男子所屬詐欺集團成員
    ，共同基於意圖為自己不法所有之概括犯意聯絡，以上述方
    式使被害人丁○○、甲○○均陷於錯誤，因而分別交付本人
    之財物，該名成年男子所為，係犯刑法第三百三十九條第一
    項之詐欺取財罪。被告乙○○出租其於中國信託商業銀行文
    心分行及台新國際商業銀行北台中分行所開設之帳戶予該名
    成年男子所屬詐欺集團成員以為詐欺取財所用，係基於幫助
    他人詐欺取財之不確定故意，且所為屬詐欺取財罪構成要件
    以外之行為，核其所為則係犯刑法第三十條第一項、第三百
    三十九條第一項之幫助詐欺取財罪。被告幫助該名成年男子
    犯詐欺取財罪，為從犯，應依刑法第三十條第二項之規定減
    輕其刑。被告於同一時地，將其所分別開設之不同銀行帳戶
    之存摺、提款卡均交付予前開不詳姓名成年男子使用，僅有
    單一之幫助行為，應以單純一幫助罪行論處。被告前開提供
    台新國際商業銀行帳戶之存摺及提款卡之幫助犯行，固未經
    檢察官於起訴書中載明，然與已起訴並經論罪之被告提供中
    國信託商業銀行帳戶之存摺與提款卡之幫助犯行部分，具有
    實質上之單純一罪關係，應為起訴效力所及，復為檢察官移
    送本院併案辦理，本院自得併予審究。另起訴書疏未對被告
    僅論以幫助犯，且贅認被告所幫助之詐欺集團成員所為另涉
    及恐嚇取財之態樣，容有未洽，惟咸經公訴人當庭更正（本
    院卷第一七頁至第一八頁），均併敘明之。
三、爰審酌被告乙○○明知其所出租之帳戶將有可能遭人供做詐
    欺取財之工具，竟為貪圖蠅頭小利，執意將其所有之帳戶提
    供予不法份子使用，非惟幫助詐騙者遂行詐財目的，同時使
    詐欺者得以隱匿其真實身分，減少遭查獲之風險，愈使其肆
    無忌憚，助長犯罪之猖獗，破壞社會秩序甚鉅，且本件被害
    人丁○○、甲○○遭詐騙而匯入被告所開設帳戶之金額合計
    達十五萬元，損害非輕，惟衡酌被告為本件犯行所得僅二千
    元，且犯後坦認犯行，尚見其悔悟之意之犯罪後態度等一切
    情狀，量處如主文所示之刑，併諭知易科罰金之折算標準。
    末查，被告前未曾受有期徒刑以上刑之宣告，有臺灣高等法
    院被告前案紀錄表可稽，其於本件所為犯行情節復屬輕微，
    且本身罹患情感性之精神病，有重大傷病免自行部分負擔證
    明卡影本在卷可憑（見本院卷第二九頁），需持續追蹤治療
    ，被告經此審判教訓，當能知所警惕而無再犯之虞，本院綜
    合各情，認就其所宣告之刑，以暫不執行為適當，爰併予宣
    告緩刑二年，以啟自新。
四、至被告乙○○所提供之前開中國信託商業銀行及台新國際商
    業銀行帳戶之存簿合計二本、提款卡合計二張，雖係被告所
    有並供違犯本件犯罪所用之物，但未據扣案，又無證據證明
    該等物件仍屬存在，為免滋生日後執行困難，爰不併予諭知
    沒收。
五、另本件被告乙○○犯罪型態為幫助他人詐欺取財，因詐欺取
    財之正犯是否屬於共同正犯或連續犯，與被告應成立之罪名
    、刑責均屬無涉，為免累贅，爰不於主文欄諭知被告幫助「
    共同」、「連續」詐欺取財，均附此說明。
據上論斷，應依刑事訴訟法第二百七十三條之一第一項、第二百
九十九條第一項前段，刑法第三十條第一項前段、第三百三十九
條第一項、第三十條第二項、第四十一條第一項前段、第七十四
條第一款，罰金罰鍰提高標準條例第一條前段、第二條，判決如
主文。
本案經檢察官丙○○到庭執行職務。
中　　華　　民　　國　　94　　年　　10　　月　　31　　日
                  刑事第四庭  法  官  陳思成
上正本證明與原本無異。
如不服本判決，應於送達後十日內向本院提出上訴狀（須附繕
本），上訴於臺灣高等法院臺中分院。
                              書記官  王嘉麒
中　　華　　民　　國　　94　　年　　10　　月　　31　　日
附錄論罪科刑法條
刑法第三百三十九條第一項
意圖為自己或第三人不法之所有，以詐術使人將本人或第三人之
物交付者，處五年以下有期徒刑、拘役或科或併科一千元以下罰
金。
